【裁判字號】    99,交聲,73
【裁判日期】    990223
【裁判案由】    違反道路交通管理處罰條例聲明異議
【裁判全文】
臺灣士林地方法院交通事件裁定          99年度交聲字第72號
原處分機關  臺北市交通事件裁決所
異  議  人
即受處分人  甲○○
上列異議人即受處分人因違反道路交通管理處罰條例案件，對於
臺北市交通事件裁決所民國98年12月29日北市裁罰字第裁22-AEW
582399、裁22-AEW582400號裁決不服（原舉發案號：臺北市政府
警察局舉發違反道路交通管理事件通知單北市警交字第AEW58239
9、AEW582400號），聲明異議，本院裁定如下：
    主  文
異議均駁回。
    理  由
一、按道路交通管理處罰條例所稱之汽車，包括機器腳踏車；又
    機器腳踏車行駛至交岔路口，其轉彎，應依標誌或標線之規
    定行駛，道路交通管理處罰條例第3條第8款、道路交通安全
    規則第2條第1項第1款及第99條第2項前段分別定有明文。次
    按汽車駕駛人，行經有燈光號誌管制之交岔路口紅燈右轉者
    ，處新臺幣（下同）600元以上1,800元以下罰鍰，並記違規
    點數3點；又汽車駕駛人，駕駛汽車有違反本條例之行為，
    經交通勤務警察或依法令執行交通稽查任務人員制止時，不
    聽制止或拒絕停車接受稽查而逃逸者，除按各該條規定處罰
    外，處3,000元以上6,000元以下罰鍰，並記違規點數1點，
    道路交通管理處罰條例第53條第2項、第63條第1項第3款、
    第60條第1項及第63條第1項第1款亦分別有明文規定。
二、原處分意旨略以：異議人即受處分人甲○○所有之車牌號碼
    K3L-702號重型機車（下稱系爭機車），於民國98年12月2日
    19時55分許，行經臺北市士林區○○○路○段與士東路交岔
    路口時，為警以「紅燈右轉（士東路往西右轉中山北路往北
    ）」、「違反本條例（紅燈右轉）經警察人員攔檢取締，不
    服攔檢（未停）而逃逸」為由，逕行舉發違規。嗣異議人於
    舉發通知單上所載之應到案日期前向原處分機關提出申訴，
    經原處分機關函請舉發單位即臺北市政府警察局士林分局調
    查結果，仍認有前開違規行為，原處分機關乃於98年12月29
    日以異議人有「駕車行經有燈光號誌管制之交岔路口紅燈右
    轉行為」、「違反處罰條例之行為，拒絕停車接受稽查而逃
    逸」等違規事實，依道路交通管理處罰條例第53條第2項及
    第63條第1項第3款之規定，裁處異議人罰鍰600元並記違規
    點數3點，另依同條例第60條第1項及第63條第1項第1款之規
    定，裁處異議人罰鍰3,000元並記違規點數1點。
三、異議意旨略以：當時伊係騎乘系爭機車自號誌為綠燈之士東
    路2巷駛出，非自號誌為紅燈之士東路轉往中山北路6段，故
    伊並無紅燈右轉之行為；又警員攔檢並沒有清楚標示燈號，
    當時天色已暗，伊有看到反光衣，但不知是員警攔檢，伊未
    有逃逸之情事；再者，本件舉發單位亦未提出照片等具體證
    據佐證伊違規，爰據此聲明異議云云。
四、經查：
  (一)本件異議人即受處分人甲○○所有之系爭機車，經警舉發
      於98年12月2日19時55分許，在臺北市○○區○○路與中
      山北路6段交岔路口處，有本案違規之事實，為異議人所
      不爭（見本院卷第4頁），並有臺北市政府警察局北市警
      交字第AEW582399、AEW582400號舉發違反道路交通管理事
      件通知單各1紙在卷可稽（見本院卷第6頁），此部分事實
      洵堪認定。
  (二)異議人雖以前詞置辯，惟查：
    1.訊據證人即本件舉發員警傅俊豪結證：當時伊與證人即本
      件另一舉發員警張培順2人站在中山北路往北方向台北富
      邦銀行前執行路檢勤務；該處號誌第一循環為中山北路南
      北向均綠燈，士東路及士東路2巷均紅燈；第二循環為中
      山北路北向紅燈，士東路及士東路2巷均紅燈；第三循環
      為中山北路南北向均紅燈，士東路2巷綠燈，士東路仍為
      紅燈；第四循環為中山北路南北向均紅燈，士東路2巷亦
      紅燈，僅士東路為綠燈；當時伊原本站在外側車道，異議
      人在號誌第三循環時，從士東路右轉中山北路6段往北方
      向行駛，伊看到異議人往北行駛內側車道，即穿著反光衣
      、拿指揮棒、嘴巴含哨、往內側車道走，並以右手持指揮
      棒往前舉及揮舞，要求異議人停車，但異議人騎到伊前面
      慢下來看伊一眼，從伊左側即外側車道加速行駛，伊回頭
      看車號，將車號寫在紙張上；伊能確定車子是黑色，因系
      爭機車距離伊最近是1.5公尺，伊以為異議人準備要停下
      拿證件給伊，故印象很深刻，這種情況如有2人執勤，伊
      等會互相確認所見車號是否一致，因這種舉發也沒有績效
      ，沒必要為了績效而告發；又伊確定異議人不是從士東路
      2巷駛出，因伊站的位置可以很清楚看到士東路及士東路2
      巷的紅綠燈，尤其是否從士東路2巷出來的人也可以看得
      很清楚，不會有異議人所述從士東路2巷出來，伊卻看錯
      的情況等語（見本院卷第18-20頁），核與證人張培順證
      述：伊看到的情形與證人傅俊豪所言相同，現場有2線道
      ，伊和證人傅俊豪原來均站在外側車道上，異議人轉出時
      行駛內側車道，證人傅俊豪即走到內側車道，跨越分界線
      攔車，伊看到異議人車子，以為異議人會停車，但異議人
      又往外側行駛並離開，從伊眼前經過，當時路邊銀行的位
      置亮度很亮，燈光從銀行那裡來，伊確實有看到異議人的
      車牌號碼，因異議人突然加速，伊只能記下車牌，伊有跟
      證人傅俊豪核對車牌號碼，當時2人記得車牌均很完整等
      語相符（見本院卷第20-21頁），復有證人傅俊豪庭呈路
      檢說明圖及臺北市政府警察局士林分局員警工作登記簿影
      本各1紙附卷可憑（見本院卷第24頁）。而細繹渠等上開
      證述，當時系爭路段雖為晚上但燈光明亮，視線清楚，渠
      等所在位置亦可清楚看到士東路及士東路2巷之號誌，並
      可清楚辨別異議人是否從士東路2巷駛出，又系爭機車距
      離證人傅俊豪最近距離僅1.5公尺，且係由證人張培順正
      前方經過，是渠等於目睹異議人違規並自眼前行駛而過後
      ，各自明辨車牌號碼並相互核對無誤，始製單舉發，應無
      誤認之虞；又證人傅俊豪當時為攔停違規車輛，已有向前
      走入內側車道、跨越分界線、並以右手持指揮棒往前舉及
      揮舞之動作，可證攔停行為已臻明顯，況若異議人不知其
      受指揮示意停車，亦無須先減速、看證人傅俊豪一眼、再
      轉駛往外側車道突然加催油門離去，此特別反應之情事，
      更足以證明其受示意停車受檢後有逃逸之情事，是渠等就
      異議人攔查逃逸部分，亦無誤判違規事實之虞；再者，渠
      等對當時所處之角度、位置、目擊異議人違規情節及舉發
      經過描述詳盡，內容具體且合理明確，顯非一般憑空捏造
      證詞可擬，且渠等係依法令負責交通勤務，以一般執勤員
      警之專業訓練而言，對於該等職務上事項之觀察程度自遠
      較一般人更為專注，衡情當無誤認異議人違規事實之虞；
      另本院參酌員警執行公務時，本身即受有行政懲處責任之
      監督，且渠等到庭具結作證，更係以刑事責任擔保其證言
      之真實性，況渠等與異議人互不相識，彼此亦無仇怨，當
      不至甘冒涉犯偽證罪之風險，蓄意構陷異議人，本院就渠
      等前開證言又查無顯著瑕疵或與事實不符之處，應認渠等
      於本院經具結所為上開異議人於前揭時、地，騎乘系爭機
      車，紅燈右轉並經警示意攔停仍拒絕停車加速逃逸之證言
      ，當可採信，堪認異議人確於上揭時、地有「駕車行經有
      燈光號誌管制之交岔路口紅燈右轉行為」、「違反處罰條
      例之行為，拒絕停車接受稽查而逃逸」之違規事實，其前
      揭所辯委無足採。
    2.又按汽車駕駛人不服指揮稽查而逃逸，當場不能或不宜攔
      截製單舉發者，得逕行舉發處罰；第1項逕行舉發，應記
      明車輛牌照號碼、車型等可資辨明之資料，以汽車所有人
      為被通知人製單舉發處罰之，道路交通管理處罰條例第7
      條之2第1項第4款及第4項分別定有明文。故本件員警基於
      本條之規定自有逕行舉發之權源，無待提出照片或錄影資
      料等證據佐證異議人之違規行為，亦不影響本件違規行為
      之認定。異議人此辯亦無理由。
五、從而，異議人確有本件違規事實，原處分機關依道路交通管
    理處罰條例第53條第2項及第63條第1項第3款之規定，裁處
    異議人罰鍰600元並記違規點數3點，另依同條例第60條第1
    項及第63條第1項第1款之規定，裁處異議人罰鍰3,000元並
    記違規點數1點，核無違誤。本件異議為無理由，均應予駁
    回。
據上論斷，應依道路交通案件處理辦法第19條，裁定如主文。
中    華    民    國    99    年    2     月    23    日
                  交通法庭法  官  謝佳純
中    華    民    國    99    年    2     月    23    日
                          書記官  游育慈
得抗告

司法院資訊處製作；財團法人民間司法改革基金會備份。
